最　高　行　政　法　院　判　決　　　　　　　　　　九十三年度判字第五八一號
　　上　訴　人　閩江之聲廣播電台籌備處
　　代　表　人　甲○○
　　　　　　　　　　　　　　　.
　　被 上訴 人　行政院新聞局
　　代　表　人　黃輝珍
右當事人間因廣播電視法事件，上訴人不服中華民國九十二年一月十六日臺北高等行
政法院九十一年度訴字第八六號判決，提起上訴，本院判決如左：
　　主  文
上訴駁回。
上訴審訴訟費用由上訴人負擔。
　　理  由
一、被上訴人於民國（下同）八十八年五月十七日以（八十八）建廣二字第○七六一
    八號及八十八年六月二十三日（八八）建廣二字第○九七八六號公告開放第九梯
    次廣播調頻甲類（小功率）、乙類（中功率）頻率申請。上訴人於八十八年九月
    二十四日依廣播電視法第八條及同法施行細則第二條規定，向被上訴人申請一般
    性中功率電臺許可籌設。經被上訴人之廣播電臺審議委員會 (以下簡稱審議委員
    會）第九十二次會議決議，未通過複審，被上訴人乃以九十年六月十一日（九○
    ）正廣二字第○七八九四號處分書，駁回其申請。上訴人不服，提起訴願經遭駁
    回，遂提起行政訴訟。
二、上訴人於原審起訴主張：上訴人於九十年接獲被上訴人（九○）正廣二字第○○
    九九○號函，通知上訴人指派有關人員出席第九梯次廣播頻率開放案申設一般性
    電台複審面談，然其通知函並未表示上訴人需補送申請案所需之文件，被上訴人
    實未盡其告知之義務。而本件申請案並無行政程序法第九十七條規定之情形，且
    既能通過初審而進入複審，自當符合初審之評量標準，何來節目企畫過於簡略、
    未做市場調查、缺乏正確聽眾資訊，作為規劃節目基礎之情形，被上訴人所附之
    理由乃推諉搪塞之詞。其次，政府亦無法準確預估整體經濟環境，如何要求上訴
    人於申請之初即能預知經濟環境將有重大之改變？被上訴人若認為上訴人所提之
    廣告收入過於樂觀，當可要求上訴人作適度之修改，而非以整體經濟環境不如籌
    備之初作為駁回之理由。且於複審程序中，審議委員多著重於上訴人未來財務結
    構之部分，審議委員於審議程序中明白表示對於上訴人非以營利為目的均持肯定
    之態度。惟複審程序中，審議委員並未就節目企畫、經營計畫部分有所問答，上
    訴人實無法理解複審時，審議委員無疑問之部分何以成為日後駁回之理由。查馬
    祖地區第九梯次中功率開放三個頻率申請籌設，其中FM98.5頻率有兩個申請案通
    過初審，而其他頻率則無任何申請案。被上訴人最後審議結果，只由FM98.5一申
    請者錄取，其餘兩個頻率依舊閒置，實違反行政程序法第七條之規定，亦有背促
    進頻率資源有效運用之原則，為此，求為判決撤銷原處分及訴願決定，並准上訴
    人許可籌設之聲請等語。
三、被上訴人則以：本梯次所有申設案，均係審議委員依據第九梯次甲（小功率）、
    乙類（中功率）調頻廣播電臺申設須知第四節審議階段之審議基本原則，就申請
    者所提營運計畫之各項審議項目進行審議，上訴人未獲審議委員會全體委員過半
    數同意之理由，業經被上訴人依據行政程序法第九十六條第一項規定作成行政處
    分書，並無未附具理由之情事。依上開申設須知，本次公告之頻率，如無人申請
    設臺，或經審議結果，仍未有合格之申請案，所剩之頻率行政院新聞局將留供下
    梯次再與交通部規劃指配，不致發生上訴人所指稱「頻率閒置」之情事。本件申
    設案複審面談時已按廣播電臺複審面談規則予上訴人出席代表充分陳述之機會，
    並進行問答，廣播電臺審議委員會據以決定未通過複審，應無不當等語，作為抗
    辯。
四、原審審酌全辯論意旨及調查證據之結果，以：按行政訴訟法第二百零一條規定，
    對於行政機關之裁量行為，行政法院僅得審查其有無逾越權限或濫用權力。次按
    廣播電視法第八條及同法施行細則第二條第一項規定，是否准許電台籌設許可之
    申請，為主管機關之裁量權限。因此，主管機關不許可電台籌設許可申請之處分
    ，如果已附具理由，說明其裁量考量，又無事證顯示該處分有逾越權限或濫用權
    力之情事，即不得指該處分違法。依原處分卷所附之廣播電台複審面試規則三、
    注意事項（七），上訴人參與複審，原可依該注意事項提出有利於己之相關資料
    ，其未提出而遭不利結果，自不應責怪被上訴人未通知其補送所需文件。又本件
    申設案對營運計畫之審議，既分為預審、初審、複審及決審，複審之審議標準自
    較初審標準嚴格，通過初審未必能通過複審，上訴人不能以其通過初審而疑其為
    何未通過複審。且上訴人參與申請，自應依照申設須知作市場調查，其於言詞辯
    論時自承未作市場調查，駁回處分以此為理由，並無不合。再臺灣經濟環境確有
    重大變化，審議委員會綜合意見認定上訴人預估廣告收入過於樂觀，並無不當之
    處。原處分既已附具理由，說明其裁量考量，又無事證顯示該處分有逾越權限或
    濫用權力之情事，原處分即無違法。查申設須知第四節審議階段八問載明，已事
    先告知公告之頻率仍未指配者，被上訴人將留供下梯次再與交通部規劃指配，並
    不致發生上訴人所指稱頻率閒置之情事。又核配頻率原應考量各頻率所屬之廣播
    服務區人口數之多寡，申請前指定頻率有助於頻率之公平核配。上開事項之規定
    ，核屬被上訴人裁量權限之行使，並無逾越權限及濫用權力之情事等由，乃駁回
    上訴人在原審之訴。
五、上訴意旨略謂：原審所提之會議記錄究竟為何，實非上訴人所明瞭，且於訴訟程
    序及言辭辯論程序中，被上訴人及原審並未提及或提示上訴人該會議記錄，上訴
    人因不知該會議記錄，故當不爭執，原審究以何理由認上訴人不爭執？且該會議
    記錄究竟為何？又原審竟認為上訴人對九十年六月十一日（九○）正廣二字第○
    七八九四號處分書為「不爭執」，查上訴人之所以提起該行政訴訟，係因對被上
    訴人所為之處分有所爭執方提起該行政訴訟，原審如此認定，實難令上訴人信服
    。其次，原審並未提示上訴人所謂被上訴人所提之「審議委員會之召集委員簽章
    之意見表」，鈞院可詳細審閱該等表格中是否對節目企畫、經營計畫部分有所問
    答，若無所問答，竟以其為駁回之理由，豈非被上訴人濫用權限？依行政訴訟法
    第二百零一條規定，上訴人提起行政訴訟自當非無理由。被上訴人於八十八年六
    月所編印之申設須知並無原審所提之「電台營運計畫三、經營計畫（二）市場調
    查」，原審判決理由之來源乃為不實，故此判決違法。再者，上訴人雖自承未「
    自行」做市場調查，但於言辭辯論中強調，廣播事業之市場乃當地之居民，而最
    好之市場調查即為政府所編印之八十六年馬祖縣統計要覽作為製作節目之依據，
    定比所謂市場調查更為準確，且無造假捏造之虞。另外，原審亦同意上訴人所提
    臺灣經濟確有重大變化，又認為上訴人認定廣告收入過於樂觀，此理由豈非矛盾
    ？查經營計畫乃為一「初步預估」，若情勢有所變更時，經營計畫當有所變更，
    上訴人於複審時，亦明白向審議委員表示：關於經營收入部分，定依各委員所為
    之建議作最妥適之修改。原審不察，竟以此無稽之理由駁回上訴人之訴，其判決
    當然違背法令等語。
六、本院按行政院新聞局廣播電台審議委員會，就通過初審之第九梯次廣播頻率開放
    案「一般性」電台申請案進行複審作業，有原處分卷所附會議紀錄可稽（見原處
    分卷第十一頁至第十九頁）。原審於九十二年一月二日行言詞辯論，被上訴人並
    提出廣播電台申請面談審議表，經審判長提示本件全部卷證予兩造命為辯論，據
    兩造陳明除卷附書狀及陳述外無其他主張及舉證，並互就調查證據之結果為辯論
    ，此有原審言詞辯論筆錄可憑（見原審卷第三九頁）。上訴人主張原審未提示審
    議表及會議紀錄云云，自無足採。又被上訴人於八十八年六月編印之申設須知，
    其第四十一頁附件二電台營運計畫載明：「三、經營計畫（二）市場調查」，此
    為申請電台籌設應填寫之項目；本件上訴人提出之「營運企畫書」第肆項「經營
    計畫」第二節「市場調查」，述其市場調查之資料（見企畫書第七二、七三頁
    ），上訴人主張申設須知並無市場調查之規定云云，殊無足採。況上訴人上開市
    場調查，係根據八十六年度「馬祖縣統計要覽」，其內容僅說明馬祖地區人口之
    性別、年齡及教育程度，三項所占比率，殊難作為市場調查之依據，原審論斷上
    訴人未作市場調查，即非無據。又原審已於理由項下說明：「原處分既已附具理
    由，說明其裁量考量，又無事證顯示該處分有逾越權限或濫用權力之情事，．．
    ．原處分即無違法。」至於審議委員未提出之問題，殊難推斷就該部分已通過審
    查，上訴意旨徒以審議委員未就節目企畫、經營計畫部分無所問答，竟以其為駁
    回理由，被上訴人豈非濫用權限云云，顯有誤會。此外上訴論旨復就原審採證認
    事之職權行使，謂為違誤，為無理由，應予駁回。
據上論結，本件上訴為無理由，爰依行政訴訟法第二百五十五條第一項、第九十八條
第三項前段，判決如主文。
中　　華　　民　　國　　九十三　　　年　　　五　　　　月　　　十三　　　日
                    最 高 行 政 法 院  第 三 庭
                                審 判 長 法  官　　　廖　政　雄
                                         法  官      高  啟  燦
                                         法  官　　　林　清　祥
                                         法  官　　　鍾　耀　光
                                         法  官　　　姜　仁　脩
右  正  本  證  明  與  原  本  無  異
　　　　　　　　　　　　　　　　　　　　 法院書記官　張　雅　琴
中　　華　　民　　國　　九十三　　　年　　　五　　　　月　　　十三　　　日
